【裁判字號】    99,訴,395
【裁判日期】    990701
【裁判案由】    毒品危害防制條例
【裁判全文】
臺灣苗栗地方法院刑事判決               99年度易字第489號
公  訴  人  臺灣苗栗地方法院檢察署檢察官
被      告  甲○○
上列被告因詐欺等案件，經檢察官提起公訴（99年度偵字第1593
號、第2202號、第2203號、第2106號），及追加起訴（99年度毒
偵字第597 號），因被告於本院準備程序時就被訴事實為有罪之
陳述，經告知簡式審判程序之旨，並聽取當事人之意見後，本院
合議庭裁定改由受命法官獨任依簡式審判程序進行，並判決如下
：
    主  文
甲○○幫助犯詐欺取財罪，累犯，處有期徒刑參月；又犯竊盜罪
，累犯，處有期徒刑貳月；又犯竊盜罪，累犯，處有期徒刑貳月
；又犯竊盜罪，累犯，處有期徒刑貳月；又施用第一級毒品，累
犯，處有期徒刑捌月。應執行有期徒刑壹年貳月。
    事  實
一、甲○○曾因贓物案件，經本院以民國95年度苗簡字第261 號
    判決判處有期徒刑4 月確定，並於95年6 月6 日易科罰金執
    行完畢（構成累犯）。竟仍不知悔改，又為下列犯行：
  (一)於98年10月7 日開戶日起至同年10月21日被害人遭騙匯款日
    之間某日，基於幫助他人為詐欺取財亦不違背其本意之不確
    定故意，在苗栗火車站前，以新臺幣（下同）5 千元之代價
    ，將其向苗栗縣造橋鄉農會申辦之帳號000-000-00000000號
    帳戶之存摺及提款卡（包含密碼），交予真實姓名、年籍不
    詳之詐欺集團成年男子。嗣該詐欺集團成員乃意圖為自己不
    法之所有，於98年10月21日分別撥打電話向陳惠芬、吳品儒
    2 人謊稱其等在書局購書付款有誤，須依指示到提款機前操
    作，使陳惠芬、吳品儒2 人陷於錯誤，於同日依指示操作提
    款機後，陳惠芬共匯款89,967元、吳品儒則匯款2,983 元至
    甲○○上開帳戶，嗣經察覺有異，始知受騙。
  (二)復意圖為自己不法之所有，於98年12月31日當日14時許前某
    時，在苗栗縣頭份鎮和平里14鄰42-1號前，以自備鑰匙1 支
    ，竊取房慶旺所有之車號GR7-400 號重型機車，得手後供自
    己代步使用，因汽油耗盡而將該機車棄置於苗栗縣造橋鄉○
    ○村○道台13甲線旁公墓內，嗣於99年3 月16日因另涉毒品
    案件遭通緝被查獲時，主動向警察供出該次竊盜犯行並帶同
    警察到棄置現場尋獲該機車（車牌已遭不詳之人取走），而
    自首接受裁判。
  (三)復意圖為自己不法之所有，於99年3 月9 日下午某時許，在
    苗栗縣頭份鎮○○○路142 巷15號前，以自備鑰匙1 支，竊
    取鄧松發所有之車號HOO-260 號重型機車，得手後供自己代
    步使用，因汽油耗盡而將該機車棄置於新竹市○○路○道3
    號高速公路106 公里＋61公尺旁涵洞路山路內，嗣於上述另
    涉毒品案件遭通緝被查獲時，主動向警察供出該次竊盜犯行
    並帶同警察到棄置現場尋獲該機車，而自首接受裁判。
  (四)復意圖為自己不法之所有，於99年3 月14日下午某時，在苗
    栗縣竹南鎮崎頂里海邊假日之森公園內，以自備鑰匙1 支，
    竊取葉世勇所有交給其姊夫黎萬貴使用之車號IKB-373 號重
    型機車，得手後供自己代步使用，並將該機車停放在苗栗縣
    頭份鎮○○路與仁愛路口，嗣於99年3 月16日因上述另涉毒
    品案件遭通緝被查獲時，主動向警察供出該次竊盜犯行並帶
    同警察到該處尋獲該機車，並扣得機車鑰匙1 支，而自首接
    受裁判。
  (五)甲○○又曾因施用毒品案件，經送觀察、勒戒後，認無繼續
    施用毒品之傾向，於95年3 月31日出所，由臺灣苗栗地方法
    院檢察署檢察官以94年度毒偵字第1579號、95年度毒偵字第
    160 號為不起訴處分確定。詎上開觀察、勒戒未收其實效，
    甲○○於上開觀察、勒戒執行完畢後5 年內，復基於施用第
    一級毒品之犯意，於99年3 月15日中午12時許，在苗栗縣頭
    份鎮苗栗客運總站廁所內，以將海洛因加水稀釋後，用針筒
    （未扣案）注射之方式，施用第一級毒品海洛因1 次。嗣甲
    ○○另因毒品案件遭通緝，經警於99年3 月16日逮捕到案後
    ，乃於警員尚未發覺其上開施用毒品犯行前，主動坦承前揭
    施用海洛因之犯罪情節而自首犯罪。
二、案經彰化縣警察局彰化分局報請臺灣彰化地方法院檢察署檢
    察官呈請臺灣高等法院臺中分院檢察署檢察長核轉臺灣苗栗
    地方法院檢察署檢察官偵查，及苗栗縣警察局頭份分局報請
    臺灣苗栗地方法院檢察署檢察官偵查起訴及追加起訴。
    理  由
一、查本件被告甲○○所犯並非死刑、無期徒刑、最輕本刑為3
    年以上有期徒刑之罪或高等法院管轄第一審案件，而被告於
    準備程序進行中，就被訴事實為有罪之陳述，經法官告知簡
    式審判程序之旨，並聽取公訴人及被告之意見後，本院認適
    宜改依簡式審判程序進行，爰依刑事訴訟法第273 條之1 第
    1 項之規定，由本院合議庭裁定由受命法官獨任進行簡式審
    判程序，合先敘明。
二、上開犯罪事實，業據被告甲○○於警詢、偵查及本院審理時
    均坦承不諱，並有被害人陳惠芬、吳品儒、房慶旺、鄧松發
    及黎萬貴之證述，及陳惠芬之郵政自動櫃員機交易明細表、
    吳品儒之國泰世華銀行客戶交易明細表、造橋鄉農會98年11
    月6 日函暨所附之被告開戶資料、帳戶往來交易明細表、苗
    栗縣警察局頭份分局扣押筆錄及扣押物品目錄表、贓物認領
    保管單、車籍查詢基本資料詳細畫面、查獲現場照片、苗栗
    縣警察局車輛尋獲電腦輸入單、中山醫學大學附設醫院檢驗
    科藥物檢測中心99年3 月26日之尿液檢驗報告、苗栗縣警察
    局頭份分局毒品犯罪嫌疑人尿液採驗作業管制紀錄表、勘察
    採證同意書、濫用藥物尿液檢驗監管紀錄表等在卷可稽，是
    被告之任意性自白與事實相符，本件事證明確，被告上開幫
    助詐欺、竊盜、施用第一級毒品等犯行，均堪認定。
三、被告將其所有之金融機構存摺、提款卡、密碼提供予姓名年
    籍不詳之成年人作為詐欺取財犯罪之人頭帳戶，對詐欺犯行
    施以助力，為詐欺取財罪構成要件以外之行為，應以詐欺取
    財罪之幫助犯論之。是核被告如事實一(一)所為，係犯刑法第
    30條第1 項前段、第339 條第1 項之幫助詐欺取財罪；如事
    實一(二)(三)(四)所為，均係犯刑法第320 條第1 項之竊盜罪；如
    事實一(五)所為，係犯毒品危害防制條例第10條第1 項之施用
    第一級毒品罪，其施用前後持有第一級毒品海洛因之低度行
    為，為其施用之高度行為吸收，不另論罪。被告之幫助詐欺
    取財犯行，係以一行為交付其所有之金融機構存摺、提款卡
    、密碼供詐欺集團成員使用，幫助詐欺集團成員詐騙陳惠芬
    、吳品儒2 位被害人，係1 行為構成2 個幫助詐欺取財罪，
    為想像競合犯，應依刑法第55條前段規定，從一重處斷。至
    被告所犯上開5 罪間，犯意各別，行為互殊，應予分論併罰
    。又被告前有如事實欄所載之刑案科刑及執行紀錄，有臺灣
    高等法院被告前案紀錄表在卷可參，其在受有期徒刑執行完
    畢後5 年內，故意再犯本案有期徒刑以上之各罪，均為累犯
    ，應依刑法第47條第1 項之規定，各加重其刑。被告所犯幫
    助他人為詐欺取財罪部分，為幫助犯，依刑法第30條第2 項
    之規定，減輕其刑，並依法先加後減。又被告係另因先前之
    毒品案件，於執行階段經通緝而遭警逮捕後，在員警尚未查
    得任何確切事證足以合理懷疑被告有本案之前揭竊盜、施用
    毒品犯行時，被告即供承自己前揭3 次竊盜及施用海洛因之
    犯罪事實，有卷附刑案報告書、被告警詢筆錄足憑，應認被
    告就其3 次竊盜犯行，及施用第一級毒品犯行部分符合自首
    規定，爰就被告此部分犯行依刑法第62條前段規定減輕其刑
    ，並均先加後減之。爰審酌被告正值青壯，不思以正途賺取
    財物，因貪圖小利，非但提供帳戶供他人非法使用，助長社
    會犯罪風氣及增加追緝犯罪之困難，更多次竊取機車，漠視
    他人之財產法益，又無法徹底戒絕毒品，戕害自身健康且破
    壞社會秩序，實有可議；惟念及被告犯後坦承犯行，態度尚
    佳，其中被害人房慶旺、鄧松發、黎萬貴均表示無對被告竊
    盜犯行追究之意，兼衡酌被告犯罪之動機、手段、智識程度
    、生活狀況、公訴人具體求刑等一切情狀，分別量處如主文
    所示之刑，並定其應執行之刑，以示懲戒。
四、末查，扣案之機車鑰匙1 支，雖係被告為前開3 次竊盜犯行
    時所用之物，然該鑰匙是被告所拾得，並非其所有等情，業
    據被告於本院審理時供述甚明（見本院審判筆錄），則該機
    車鑰匙1 支，既無證據足認係屬被告所有，依法自不得宣告
    沒收，附此敘明。
據上論斷，應依刑事訴訟法第273 條之1 第1 項、第299 條第1
項前段，毒品危害防制條例第10條第1 項，刑法第11條前段、第
30條、第339 條第1 項、第320 條第1 項、第55條、第47條第1
項、第62條前段、第51條第5 款，判決如主文。
本案經檢察官黃俊鳴到庭執行職務。
中    華    民    國    99    年    7     月    1     日
                  刑事第三庭    法  官  顏苾涵
以上正本證明與原本無異。
如不服本判決應於收受判決後10日內向本院提出上訴書狀，並應
應敘述具體理由。其未敘述上訴理由者，應於上訴期間屆滿後20
日內向本院補提理由書(均須按他造當事人之人數附繕本)「切勿
逕送上級法院」。
中    華    民    國    99    年    7     月    1     日
                                書記官  涂村宇
附錄本判決論罪法條
毒品危害防制條例第10條
施用第一級毒品者，處 6 月以上 5 年以下有期徒刑。
施用第二級毒品者，處 3 年以下有期徒刑。
刑法第339條、第320條
中華民國刑法第339條
（普通詐欺罪）
意圖為自己或第三人不法之所有，以詐術使人將本人或第三人之
物交付者，處 5 年以下有期徒刑、拘役或科或併科 1 千元以下
罰金。
以前項方法得財產上不法之利益或使第三人得之者，亦同。
前二項之未遂犯罰之。
中華民國刑法第320條
（普通竊盜罪、竊佔罪）
意圖為自己或第三人不法之所有，而竊取他人之動產者，為竊盜
罪，處5  年以下有期徒刑、拘役或 5 百元以下罰金。
意圖為自己或第三人不法之利益，而竊佔他人之不動產者，依前
項之規定處斷。
前二項之未遂犯罰之。

司法院資訊處製作；財團法人民間司法改革基金會備份。
